臺灣高等法院臺中分院刑事裁定
111年度聲字第702號
聲  請  人  
即  被  告  陳軍衛
指定辯護人  薛力榮律師（義務辯護律師）
上列聲請人因違反毒品危害防制條例案件（本院111年度上訴字
第551號），聲請具保停止羈押，本院裁定如下：
    主  文
聲請駁回。
    理  由
一、本件聲請人即被告陳軍衛（下稱被告）因違反毒品危害防制
    條例案件，前經本院訊問後，認其涉犯毒品危害防制條例第
    4條第4項製造第四級毒品罪，犯罪嫌疑重大，有刑事訴訟法
    第101條第1項第1、3款之情形，非予羈押，顯難進行審判，
    而有羈押之必要，自民國111年3月8日起執行羈押在案。
二、聲請意旨略以：被告於偵查及審理均自白，犯後態度良好，
    經原審法院判處有期徒刑3年10月，是被告所犯已非屬5年以
    上之重刑，應無逃亡之虞。被告已遭羈押近1年，日後依法
    入監服刑之刑期有限，實無逃亡必要；另被告為家中經濟支
    柱，尚有家庭待照顧，經查獲後深切反省，無再犯之虞，更
    無逃亡可能，倘准予被告具保亦無礙日後審判、執行，亦可
    使被告於入監前安頓家庭，善盡家庭責任。又被告自始均坦
    承犯罪並供出共犯，其中共犯洪維憑已坦承犯罪，共犯蕭輔
    楷就涉案部分業已交代綦詳，且本案重要事證均已扣案，顯
    無串供滅證之情。被告因技術拙劣，成品之量及質均不佳，
    對社會危險性低。被告既無羈押之必要性，且具保後其他替
    代手段亦可擔保被告不會逃亡，懇請考量上情及被告身體、
    家庭狀況後，准予具保停止羈押等語。
三、惟查：
（一）按羈押之目的，在於確保刑事偵查、審判程序之完成及刑
      事執行之保全。被告究竟有無刑事訴訟法第101條、第101
      條之1所規定之羈押要件、應否羈押，以及羈押後其羈押
      原因是否仍然存在、有無繼續羈押之必要，承審法院本得
      斟酌訴訟進行程度及其他一切情形而為認定，故受羈押之
      被告除確有刑事訴訟法第114條所列各款情形之一，經聲
      請具保停止羈押不得駁回外，如以其他原因聲請具保停止
      羈押，其准許與否，承審法院本有自由裁量之職權（最高
      法院110年度台抗字第1149號刑事裁定參照）。又106年4
      月26日修正公布之刑事訴訟法第101條第1項第3款羈押要
      件之規定：「所犯為死刑、無期徒刑或最輕本刑為5年以
      上有期徒刑之罪，有相當理由認為有逃亡、湮滅、偽造、
      變造證據或勾串共犯或證人之虞者。」其立法理由載述：
      「被告所犯為死刑、無期徒刑或最輕本刑為5年以上有期
      徒刑之罪者，其可預期判決之刑度既重，為規避刑罰之執
      行而妨礙追訴、審判程序進行之可能性增加，國家刑罰權
      有難以實現之危險，故如有相當理由認為其有逃亡、湮滅
      、偽造、變造證據或勾串共犯或證人等之虞，法院斟酌命
      該被告具保、責付或限制住居等侵害較小之手段，均不足
      以確保追訴、審判或執行程序之順利進行，非予羈押，顯
      難進行追訴、審判或執行，非不得羈押之，業經司法院釋
      字第665號解釋闡釋在案，爰配合修正第1項第3款之規定
      。」等旨甚明。而上開規定所稱「相當理由」，與刑事訴
      訟法第101條第1項第1款所定「有事實足認為有逃亡之虞
      」尚屬有別，條件較為寬鬆。良以重罪常伴有逃亡之高度
      可能，倘一般正常之人，依其合理判斷，可認為該犯重罪
      嫌疑重大之人具有逃亡之相當或然率存在，即已該當「相
      當理由」之認定標準，不以達到充分可信或確定程度為必
      要（最高法院109年度台抗字第1534號刑事裁定參照）。
（二）本件被告涉犯毒品危害防制條例第4條第4項之製造第四級
      毒品罪，業經臺灣臺中地方法院於111年1月25日以110年
      度訴字第1509號判決判處有期徒刑3年10月等情，有前開
      判決書在卷可稽，足認被告犯罪嫌疑確屬重大；且被告所
      犯毒品危害防制條例第4條第4項之製造第四級毒品罪屬最
      輕本刑為5年以上有期徒刑之重罪，而重罪常伴有逃亡之
      高度可能，係趨吉避凶、脫免刑責、不甘受罰之基本人性
      ，實有相當理由足認被告將來面臨刑之處罰，恐有逃匿以
      規避審判程序進行或刑罰執行之虞，是本案確有相當理由
      足認被告有逃亡之虞。又本件經被告上訴後，目前尚在本
      院審理中，本院經斟酌全案情節、被告犯行所生之危害、
      對其自由拘束之不利益及防禦權行使限制之程度後，認若
      以命具保、責付或限制住居等侵害較小之手段，均不足以
      確保後續審判或將來執行程序之順利進行，為確保訴訟程
      式之順利進行及國家刑罰權之具體實現，仍有繼續羈押被
      告之必要，因而裁定羈押被告，此與司法院釋字第665號
      解釋意旨並不相違。本件聲請意旨所稱：依據原審判決結
      果，其所犯已非5年以上重刑而無逃亡之虞等情，恐係誤
      解刑事訴訟法第101條第1項第3款係就「法定刑」而非「
      宣告刑」所為規範，被告所持見解容非允洽。且姑不論被
      告是否如聲請意旨所稱其化學常識不佳、技術拙劣、成品
      甚少等不堪情狀，惟其製造第四級毒品硝西泮之犯行確實
      已達既遂程度，業經原審判決載述至明，被告對此亦已認
      罪不諱，對於社會治安所生危害當屬不容小覷，豈能率謂
      其所犯對於社會危險性低而無羈押必要？被告持此為辯亦
      有可議，不足為採。另就被告所稱其已無再犯及串供滅證
      之虞等情，則與被告上述刑事訴訟法第101條第1項第1、3
      款之羈押事由存否無涉，亦不足以憑此認定已無繼續羈押
      被告之法定事由及必要性。
（三）況羈押被告乃刑事訴訟上不得已之措施，法院於認定羈押
      被告之原因是否存在時，僅就被告是否犯罪嫌疑重大，有
      無刑事訴訟法第101條、第101條之1所定情形，及有無保
      全被告或證據使刑事訴訟程序順利進行之必要為審酌，至
      於被告配合偵審程序坦承犯行，乃被告犯後之態度問題，
      為事實審法院量刑審酌之範圍，與羈押原因存否無關，而
      被告個人及家庭狀況等因素，亦均非在斟酌之列。是聲請
      意旨所述各節，並不影響被告受羈押之原因及必要，均不
      能作為具保停止羈押之理由。此外，被告又無符合刑事訴
      訟法第114條各款所定得具保停止羈押之情形。本件被告
      之羈押原因既未消滅，且仍有羈押之必要，其聲請具保停
      止羈押，自難准許，應予駁回。。
四、據上論斷，依刑事訴訟法第220條，裁定如主文。
中　　華　　民　　國　　111 　年　　3 　　月　　31　　日
          刑事第十二庭     審判長法　官  張  國  忠     
　　　　　      　　　　 　　    法　官  陳      葳 
　　　　　　　　      　 　　　  法　官  高  文  崇 
上列正本證明與原本無異。
如不服本裁定，應於收受送達五日內向本院提出抗告書狀（須附
繕本）。因疫情而遲誤不變期間，得向法院聲請回復原狀。 

　　　　　　　　　　　   　　　  書記官  施  耀  婷

中　　華　　民　　國　　111 　年　　3 　　月　　31　　日